【裁判字號】    95,易,488
【裁判日期】    950330
【裁判案由】    詐欺
【裁判全文】
臺灣臺中地方法院刑事判決               95年度易字第488號
公  訴  人  臺灣臺中地方法院檢察署檢察官
被      告  甲○○
                    國民
上列被告因詐欺案件，經檢察官提起公訴（94年度偵字第15538
號），經本院合議庭裁定，由受命法官依法獨任進行簡式審判程
序判決如下：
    主  文
甲○○幫助意圖為自己不法之所有，以詐術使人將本人之物交付
，累犯，處有期徒刑陸月，如易科罰金，以參佰元折算壹日。
    事  實
一、甲○○素行不佳，前曾犯駕車肇事逃逸、過失致死、恐嚇取
    財、恐嚇等罪，其中於民國（下同）九十年間所觸犯公共危
    險案件，經臺灣彰化地方法院以九十年度交訴字第一七四號
    就駕車肇事逃逸部分，判決有期徒刑六月，如易科罰金，以
    三百元折算一日，就過失致死部分，判決有期徒刑四月，如
    易科罰金，以三百元折算一日，應執行有期徒刑九月，如易
    科罰金，以三百元折算一日確定，並於九十一年三月七日易
    科罰金執行完畢，詎仍不知悔改。甲○○明知不法犯罪集團
    ，經常要求被害人將被詐欺之款項匯入其所使用之人頭帳戶
    ，以掩飾其詐欺取財之犯罪所得，並藉此逃避檢警人員之追
    緝，且預見向其取得存摺、提款卡等帳戶資料之人，會以其
    帳戶作為此類詐欺取財之不法所用，竟仍基於幫助詐欺取財
    之不確定故意，容任他人使用其帳戶，以遂行詐騙他人財物
    之犯行，竟因缺錢，乃於九十二年九月八日上午十一時許在
    彰化縣員林鎮員林火車站前將其於八十四年五月二十三日向
    員林西門郵局所申請帳號第00000000000000號之帳戶之存摺
    、提款卡、印章及密碼以新台幣（下同）八千元代價販賣給
    其閱報之刊登廣告之一真實姓名年籍不詳之年約四十餘歲之
    「陳先生」，而容任他人作為詐欺取財之工具。嗣該真實姓
    名年籍不詳之「陳先生」取得前開存摺、提款卡、印章及密
    碼後，即與其所屬之犯罪集團成員，共同基於意圖為自己不
    法所有之犯意聯絡，於九十二年八月間某日，由該名真實姓
    名年籍不詳之「陳先生」或其所屬犯罪集團成員先寄發信件
    予乙○○，信件內容謊稱乙○○中獎，嗣又撥打電話予乙○
    ○，向乙○○謊稱中獎，獲得高級汽車一部，如欲領取該高
    級汽車，須先匯款繳納稅金，使乙○○陷於錯誤，於九十二
    年九月八日將一百八十八萬元匯入甲○○前該帳戶內。嗣經
    乙○○發現被騙而報警循線加以查獲。
二、案經乙○○訴請臺灣彰化地方法院檢察署檢察官偵查及彰化
    縣警察局員林分局報請臺灣彰化地方法院檢察署檢察官偵查
    後，簽請台灣高等法院台中分院檢察署檢察長令轉臺灣台中
    地方法院檢察署檢察官偵查起訴。
    理  由
一、按除被告所犯為死刑、無期徒刑、最輕本刑為三年以上有期
    徒刑之罪或高等法院管轄第一審案件者外，於前條第一項程
    序進行中，被告先就被訴事實為有罪之陳述時，審判長得告
    知被告簡式審判程序之旨，並聽取當事人、代理人、辯護人
    及輔佐人之意見後，裁定進行簡式審判程序，刑事訴訟法第
    二百七十三條之一第一項定有明文。本件被告所犯係死刑、
    無期徒刑、最輕本刑為三年以上有期徒刑以外之罪，其於準
    備程序中就被訴事實為有罪之陳述，且經審判長告知被告簡
    式審判程序之旨，並聽取公訴人及被告之意見後，本院合議
    庭認為適宜而裁定由受命法官獨任進行簡式審判程序，合先
    敘明。
二、訊據被告甲○○對於上揭事實坦承不諱，核與告訴人乙○○
    所指訴之情節相符，並有告訴人乙○○匯款資料、被告甲○
    ○所有之員林西門郵局帳號第00000000000000號之開戶資料
    、員林西門郵局客戶歷史交易清單各一份在卷足資佐證，且
    衡諸：（１）、銀行開設帳戶，請領存摺、提款卡之事，係
    針對個人身分之社會信用而予資金流通，具有強烈之屬人性
    ，且今日一般人至金融機關如銀行、郵局等開設帳戶並非難
    事，苟非供洗錢或犯罪等不法目的，依一般社會經驗法則判
    斷，實無必要隱匿自己名義帳戶而以每個帳戶八千元之代價
    購買他人帳戶使用；（２）、被告係與素不相識之人聯絡提
    供帳戶事宜，衡之常情，如此悖離常態之交易行為，被告係
    成年且智力正常之人，當可預見稱購買帳戶之人係欲供做非
    法使用，此當為被告所預見；（３）、且近來詐欺集團詐取
    財物、竊車恐嚇取財及利用「刮刮樂」等名義詐欺取財之犯
    罪類型層出不窮，該等犯罪，多數均係利用他人帳戶作為恐
    嚇取財或詐欺所得財物之出入帳戶，並經媒體廣為披載，被
    告縱使並不確知所為詐取財物之對象為何，亦無法確知如何
    詐欺取財之具體內容，惟對前開之帳戶，將遭人作為詐欺取
    財犯行所得財物匯入及提領之工具使用，應足以有概括之認
    識，且可預見其發生；（４）、至報稅、買賣股票等用途者
    所需要的是人頭，與存摺、提款卡多無直接關係，此為眾所
    周知之事，被告應亦無例外。是本件被告將前揭存摺、提款
    卡、印章連同密碼及語音查詢密碼出售予前開成年男子使用
    ，既未能供明有何正當之理由，其應可預見前揭存摺、提款
    卡、印章連同密碼及語音查詢密碼將遭利用作為財產上犯罪
    之工具無疑。又按刑法上之故意，分為直接故意（確定故意
    ）與間接故意（不確定故意），行為人對於構成犯罪之事實
    ，明知並有意使其發生者為直接故意。行為人對於構成犯罪
    之事實，預見其發生而其發生並不違背其本意者為間接故意
    ；而間接故意與有認識的過失之區別，在於二者對構成犯罪
    之事實雖均預見其能發生，但前者對其發生並不違背其本意
    ，後者則確信其不發生。且幫助犯之成立，以行為人主觀上
    認識被幫助者正欲從事犯罪或係正在從事犯罪，且該犯罪有
    既遂之可能，而其行為足以幫助他人實現構成要件者，即具
    有幫助故意，並不以行為人確知被幫助者係犯何罪名為必要
    。至於行為人在正犯實施犯罪前為幫助行為者，則構成事前
    幫助犯。又今日一般人至金融機關如銀行、郵局等開設帳戶
    使用，係極為方便容易且迅速之事，如有使用金融存款帳戶
    之正當用途，自以使用其本人或可信賴之親友申請之帳戶，
    最為便利安全，且若非具意圖以他人帳戶從事不法用途，並
    藉以逃避查緝，自無使用他人帳戶之理。是依一般人通常之
    知識、經驗，均應知任意提供自己帳戶予無信賴關係之他人
    使用，易致他人藉該帳戶取得不法犯罪所得，且欲以之隱匿
    帳戶內資金之實際取得人身分；衡諸情理，被告係年滿三十
    一歲之成年人，有個人基本資料查詢結果一紙在卷足憑，對
    此自難諉為不知。而近年來詐欺取財之犯罪類型層出不窮，
    該等犯罪，多數均係利用他人帳戶作為詐欺所得財物之匯款
    帳戶，並經媒體廣為披載，被告縱使並不確知所提供之帳戶
    ，係遭他人用以對被害人詐欺取財，亦無法確知取得帳戶之
    人係以何種方法於何時地為詐欺取財之具體內容，惟對於其
    所提供之上揭帳戶，將遭人作為詐欺取財犯行所得財物匯入
    及提領之工具使用，應有概括之認識，且可預見其發生，竟
    仍同意提供，顯對帳戶供他人取得不法犯罪所得之用，亦不
    違背被告本意，即被告並非確信帳戶不至遭利用為犯罪之用
    ，仍將帳戶提供他人，足認被告應具幫助犯罪之不確定故意
    。被告自白核與事實相符，堪予採信。至被告出售前揭存摺
    、提款卡、印章連同密碼及語音查詢密碼，既非詐欺取財罪
    構成要件之行為，且查無任何證據足資證明被告與前揭購買
    之集團男子間有何詐欺取財之犯意聯絡，足認被告應僅係幫
    助行為（參臺灣高等法院臺中分院九十一年度上易字第一七
    一五號刑事判決）。本件事證至臻明確，被告甲○○犯行洵
    堪認定。
三、查前揭詐騙集團成員，基於為自己不法所有之犯意，以前揭
    詐欺之方式，使告訴人乙○○陷於錯誤，而將本人之財物交
    付，其等所為，係觸犯刑法第三百三十九條第一項之詐欺取
    財罪。按刑法上之幫助犯，係指以幫助之意思，對於正犯資
    以助力，而未參與實施犯罪之行為，且幫助犯之幫助行為，
    對於正犯之犯罪實施，僅須具有助成或促成之作用為已足，
    不以具體之有效性為要件。本件被告甲○○將存摺、提款卡
    、印章連同密碼及語音查詢密碼出售予前揭詐騙集團供詐欺
    取財使用，其本身並未參與詐欺取財之犯罪行為，顯係以幫
    助之意思，參與詐欺取財構成要件以外之行為，為幫助犯，
    核其所為，係犯刑法第三十條第一項前段、第三百三十九條
    第一項之幫助詐欺取財罪。又被告幫助他人犯詐欺取財罪，
    為從犯，應依刑法第三十條第二項之規定減輕其刑。被告甲
    ○○前於九十年間觸犯公共危險案件，經臺灣彰化地方法院
    以九十年度交訴字第一七四號就駕車肇事逃逸部分，判決有
    期徒刑六月，如易科罰金，以三百元折算一日，就過失致死
    部分，判決有期徒刑四月，如易科罰金，以三百元折算一日
    ，應執行有期徒刑九月，如易科罰金，以三百元折算一日確
    定，並於九十一年三月七日易科罰金執行完畢，此有台灣台
    中地方法院檢察署刑案資料查註紀錄表一份在卷可按，五年
    以內再犯本件有期徒刑以上之罪，為累犯，應依刑法第四十
    七條規定加重其刑。另刑有加重及減輕者，依刑法第七十一
    條第一項規定，先加後減。爰審酌被告甲○○犯罪之動機係
    因貪圖小利，擅自出售帳戶供他人非法使用，助長社會犯罪
    風氣，且可能導致追緝犯罪之困難，讓真正犯罪者逍遙法外
    ，惟念及被告本身並未實際參與本件詐欺取財之犯行，責難
    性較小，且其犯罪所獲不多、犯罪目的、手段、被告品行不
    佳，詳如前述，此有台灣台中地方法院檢察署刑案資料查註
    紀錄表一份在卷可按、所生危害及犯罪後坦認罪愆，頗具悔
    意，然犯罪後迄今仍未與告訴人乙○○達成民事和解，取得
    諒解等一切情狀，量處如主文所示之刑，並諭知易科罰金之
    折算標準，以資懲儆。
據上論斷，應依刑事訴訟法第二百九十九條第一項前段、第二百
七十三條之一第一項、刑法第三十條第一項前段、第三百三十九
條第一項、第三十條第二項、第四十七條、第四十一條第一項前
段、罰金罰鍰提高標準條例第一條前段、第二條，判決如主文。
中    華    民    國    95    年    3     月    30    日
                  刑事第八庭    法  官  洪俊誠
以上正本證明與原本無異。
如不服本判決，應於判決送達後十日內向本院提出上訴狀，上訴
於臺灣高等法院臺中分院(須附繕本)。
                                書記官  蕭榮峰
中    華    民    國    95    年    3     月    30    日
附錄論罪科刑實體法條文：
刑法第三百三十九條 (普通詐欺罪) ：
意圖為自己或第三人不法之所有，以詐術使人將本人或第三人之
物交付者，處五年以下有期徒刑、拘役或科或併科一千元以下罰
金。
(罰金部份業經提高十倍為一萬元)
以前項方法得財產上不法之利益或使第三人得之者，亦同。
前二項之未遂犯罰之。
刑法第三十條：
幫助他人犯罪者，為從犯。雖他人不知幫助知情者，亦同。
從犯之處罰，得按正犯之行減輕之。


司法院資訊處製作；財團法人民間司法改革基金會備份。
